【裁判字號】    97,上訴,5427
【裁判日期】    990806
【裁判案由】    強盜等
【裁判全文】
臺灣高等法院刑事判決                97年度上訴字第5427號
上  訴  人
即  被  告  乙○○
選任辯護人  郭承昌律師
上  訴  人
即  被  告  甲○○
            己○○
            庚○○
前三人共同
選任辯護人  黃重鋼律師
            林詠嵐律師
上  訴  人
即  被  告  辛○○
選任辯護人  邱群傑律師
            許卓敏律師
上列上訴人因強盜等案件，不服臺灣臺北地方法院95年度訴字第
2004號，中華民國97年8 月13日第一審判決（起訴案號：臺灣臺
北地方法院檢察署95年度偵字第16891 號），提起上訴，本院判
決如下：
    主  文
原判決撤銷。
乙○○、辛○○意圖為自己不法之所有，結夥三人以上，以強暴
至使不能抗拒，而取他人之物，均處有期徒刑柒年陸月。
甲○○意圖為自己不法之所有，結夥三人以上，以強暴至使不能
抗拒，而取他人之物，累犯，處有期徒刑柒年肆月。
己○○、庚○○意圖為自己不法之所有，結夥三人以上，以強暴
至使不能抗拒，而取他人之物，均處有期徒刑柒年貳月。
    事  實                                                                
一、甲○○前於民國（下同）94年間因違反兒童及少年性交易防
    制條例案件，經臺灣雲林地方法院於94年間，以94年度虎簡
    字第279號判處有期徒刑3月確定，於95年2月6日易科罰金執
    行完畢。
二、乙○○係址設臺北市○○區○○路20號8 樓奇異國際實業有
    限公司（下稱奇異公司，登記負責人為羅志翔，業已於95年
    12月23日死亡）之實際負責人，因財務發生困難，遂於94年
    10月中旬向綽號「小陳」之陳蒿俊（原審法院通緝中）找金
    主李瑞明借款新臺幣（下同）3 百萬元，雙方約定借款，到
    期日為95年5月9日，每月利息為9萬元，並由乙○○開立2張
    面額共250 萬元之支票、借據及本票予陳蒿俊以資擔保。嗣
    乙○○因其經營之公司營運狀況極為不佳，無力償還借款本
    金，明知於95年4 月13日左右所取得聯辰科技工程股份有限
    公司（下稱聯辰公司）所申請，分別為中國國際商業銀行臺
    北復興分行（現已改制為兆豐商業銀行，下稱中國商銀臺北
    復興分行，址設臺北市○○○路○段198號）及第一商業銀行
    吉成分行（下稱第一商銀吉成分行，址設臺北縣新店市○○
    路508號）於94年4月17日及18日所開立，金額分別為000000
    0元及0000000元之國內不可撤銷信用狀各1 份，均係其代與
    之有生意往來之友人丁○○，以奇異公司名義所開立帳號為
    000000000000號之華南商業銀行世貿分行活期存款帳戶（下
    稱系爭存款帳戶），代為辦理收取客戶所開立之信用狀而來
    ，且所收款項係丁○○欲支付香港上游廠商長佳科技有限公
    司（下稱長佳公司）貨款之用，均非其所有，又領取該匯入
    貨款所需之系爭存款帳戶存摺、印鑑及網路識別證，依約亦
    應於前揭信用狀押匯前交予丁○○保管使用。而丁○○於陪
    同其押匯並得知貨款匯入後，通常即立即使用系爭存款帳戶
    之存摺、印鑑及網路識別證將貨款匯出，乙○○對於暫存於
    系爭存款帳戶內之貨款，並無事實上之持有支配關係，卻因
    貪圖前揭貨款以解債務困境，竟意圖為自己不法所有，夥同
    與其有犯意聯絡之陳蒿俊、羅志翔。由陳蒿俊聯絡與之有犯
    意聯絡之辛○○及其他2 名姓名年籍不詳之成年男子，及與
    辛○○有犯意聯絡之甲○○、庚○○及己○○，欲藉丁○○
    於94年4 月18日陪同其押匯時，由辛○○、甲○○、庚○○
    、己○○及其他2 名不知名男子佯稱欲與之商討債務糾紛之
    事，惟恐丁○○報警為由，施強暴限制丁○○之行動，使其
    無法抗拒之際，強取丁○○所攜帶之系爭存款帳戶存摺、印
    鑑及網路識別證，以提領廠商所匯入之貨款朋分花用，並藉
    以佯裝其亦為被害人之角色，避免丁○○追訴，且為免無法
    順利取得丁○○所保管之系爭存款帳戶存摺、印鑑及網路識
    別證，以致無法將匯入貨款領出，亦事先連繫羅志翔隨時於
    當日至銀行將系爭存款帳戶存摺、印鑑為掛失並變更印鑑之
    準備。謀議既定，乙○○即於95年4 月18日上午由丁○○開
    車載送下，先自其位於臺北市○○路○段住處前往中國商銀
    臺北復興分行辦理該行信用狀押匯手續，再至臺北縣新店市
    ○○路與民權路口之第一商銀吉成分行辦理信用狀押匯取款
    。同一時間陳蒿俊則指示辛○○及其他2 名不知名成年男子
    ，帶同庚○○、甲○○及己○○，由辛○○駕駛車號0359-M
    V 號自小客車（下稱系爭車輛）搭載甲○○、庚○○、己○○，其他2 名不知名成年男子則以不詳方式，共同前往上開
    第一商銀吉成分行附近之7-11便利商店前等待。同日中午12
    時許，乙○○持信用狀至第一商銀吉成分行辦理押匯手續，
    因承辦員外出，而與丁○○於該分行旁7-11便利商店前等待
    時，辛○○即夥同甲○○、庚○○、己○○及其他2 名不知
    名成年男子上前，以處理債務為由，先將乙○○壓制，並向
    丁○○佯稱因乙○○與渠等有債務糾紛，擔心丁○○會將渠
    等強押乙○○之事報警知悉，要求丁○○必須與渠等一同前
    往處理，丁○○自覺與之無關而不從。辛○○、甲○○、庚○○、己○○及其他2 名不知名之成年男子，即共同以徒手
    或牙咬之強暴方式毆打丁○○。丁○○因而受有頭部外傷併
    左側顳頂處壓痛、左側臉頰腫痛面積4乘4公分、左側前臂中
    段腫痛（腫痛面積2乘2公分），有咬痕等傷害，至使丁○○
    不能抗拒後，強押丁○○進入系爭車輛中，並將其夾坐在後
    座中間，再將該車開往臺北縣新店市及中和市四處繞行。乙○○及其他2 名不知名成年男子則趁機進入第一商銀吉成分
    行完成信用狀押匯手續後，返回丁○○之車內，將丁○○所
    有內有私人鑰匙及存摺、印章，渠等卻誤認為係裝有系爭存
    款帳戶之存摺、印鑑及網路憑證之黑色皮包一併取走，並隨
    即搭乘計程車前往陳蒿俊指示之臺北市中山區○○○路○段
    某名稱不詳之公司內，以電腦查詢上開2 紙信用狀押匯款項
    是否已匯入系爭存款帳戶中。俟乙○○查得第一商銀吉成分
    行信用狀押匯款之0000000 元業已匯入，即利用點選網路銀
    行約定帳戶之方式，將其中300 萬元轉帳至其前女友梁麗凰
    名下帳號為000000000000號之華南商銀二重分行存款帳戶內
    ，以保障其有足夠款項清償積欠陳蒿俊之借款並取回借款支
    票、借據及本票，復告知事後到場之陳蒿俊其並未自丁○○
    車中取得系爭存款帳戶之存摺、印鑑及網路憑證一事。陳蒿
    俊即夥同羅志翔及與之有犯意聯絡姓名年籍不詳綽號「阿明
    」之成年男子一同至華南銀行世貿分行辦理系爭存款帳戶之
    存摺、印鑑掛失及變更印鑑之手續，並於當場將系爭存款帳
    戶內已匯入之中國商銀臺北復興分行信用狀押匯款 0000000
    元及乙○○轉帳剩餘之第一商銀吉成分行信用狀押匯款項，
    合計共800萬元提領一空，再於同日下午約4時許，以電話通
    知辛○○等4 人將遭限制行動之丁○○載至臺北縣中和市某
    處釋放。陳蒿俊於取得前揭貨款800萬元後，即於同日下午4
    時至5 時許，在臺北市○○區○○路與信義路口之星期五餐
    廳二樓，將所提領之前揭贓款分予乙○○、羅志翔各1 百萬
    元，再將1 百萬元交予事後到場之辛○○、甲○○、庚○○
    、己○○4 人朋分後，即將餘款納為己有。丁○○於同日下
    午4 時遭釋放後，隨即返回第一商銀吉成分行前，因見車內
    其所有黑色皮包已遭人取走，但放置於車內中央扶手之系爭
    存款帳戶存摺、印鑑及網路憑證均未遺失，經電詢華南銀行
    世貿分行結果，始知第一商銀吉成分行及中國商銀臺北復興
    分行所匯入之信用狀押匯款共00000000元，業已遭人以網路
    銀行轉帳及變更印鑑方式將其中1100萬元（起訴書誤載為13
    00萬元）提領一空，經報警處理後，始循線查知上情。
三、案經丁○○訴由臺北縣政府警察局新店分局報請臺灣臺北地
    方法院檢察署檢察官偵查起訴。
    理  由                                                                
壹、程序方面
    被告乙○○及其辯護人認乙○○、丁○○、辛○○、庚○○
    、甲○○、己○○之警、偵訊供述無證據能力。除此外，被
    告乙○○及其辯護人對卷內證據同意均有證據能力（本院卷
    一第261頁、第329頁反面、第330 參照）。被告方甲○○、
    己○○、庚○○及其辯護人主張被告以外之人之警詢供述無
    證據能力，除此外，卷內證據同意均有證據能力（本院卷一
    第261頁、第330頁參照）。被告辛○○及其辯護人則認為丁○○、乙○○、庚○○、甲○○、己○○之警、偵訊供述無
    證據能力，除此外，對卷內證據同意均有證據能力（本院卷
    一第261頁及反面、第330頁參照）。以下就卷內證據是否有
    證據能力說明如下：
  (一)就被告乙○○部分：
  1.被告乙○○之警、偵訊供述，並非被告以外之人之審判外供
    述。依被告乙○○及其辯護人於本院準備程序之陳述，有關
    證據能力之意見詳如原審96年4月4日準備書狀(一)之第4 項所
    載（即原審卷一第86頁參照）。惟依原審卷一第86頁，被告
    乙○○及其辯護人對乙○○之警、偵訊供述之證據能力並無
    意見（原審卷一第86頁參照）。乙○○於本院審理時亦供稱
    其未被逼供，對過去所言無意見（本院卷一第181 頁反面、
    卷二第106 頁參照）。且被告乙○○及其辯護人於本院亦未
    提出乙○○之警、偵訊供述無證據能力之理由。因此本院認
    定被告乙○○之警、偵訊供述有證據能力。
  2.丁○○、辛○○、庚○○、甲○○、己○○之警詢供述：
    就被告乙○○而言，丁○○、辛○○、庚○○、甲○○、己○○之警詢供述，係被告乙○○以外之人於審判外之言詞或
    書面陳述，且分別與其等在原審法院證述之情節有所不符，
    亦無任何較為可信之特別情況，依刑事訴訟法第159條第1項
    規定，不具證據能力，不得作為認定本案被告乙○○犯罪之
    證據。
  3.丁○○、辛○○、庚○○、甲○○、己○○之偵訊供述：
  (1)按被告以外之人於偵查中向檢察官所為之陳述，除顯有不可
    信之情況者外，得為證據，刑事訴訟法第159條之1第2 項定
    有明文。蓋現行法之檢察官仍有訊問被告、證人及鑑定人之
    權限，其應踐行之程序又多有保障被告或被害人之規定，證
    人、鑑定人於偵查中亦均須具結，就刑事訴訟而言，其司法
    屬性甚高；而檢察官於偵查程序取得之供述證據，其過程復
    尚能遵守法令之規定，是其訊問時之外部情況，積極上具有
    某程度之可信性，除消極上顯有不可信之情況者外，均得為
    證據，故主張其為不可信積極存在之一方，自應就此欠缺可
    信性外部保障之情形負舉證責任（最高法院98年度台上字第
    1941號、第2904號裁判意旨參照）。
  (2)證人丁○○、辛○○、庚○○、甲○○、己○○之偵訊筆錄
    ，雖係被告乙○○以外之人於審判外之言詞或書面陳述。惟
    丁○○、辛○○、庚○○、甲○○、己○○於上揭檢察官偵
    訊作證時均已具結而為證述。而被告乙○○及其辯護人對上
    開證人於檢察官之偵訊供述，就欠缺可信性外部保障之情形
    ，復未提出任何證據以實其說（本院卷一第329 頁反面參照
    ）。被告乙○○及其辯護人既反對該項供述有證據能力，惟
    無法釋明「顯有不可信之情況」之理由。依上開說明，自不
    宜遽指上開證人於偵查中之陳述不具證據能力，方符該條之
    立法意旨。因此本院認證人丁○○、辛○○、庚○○、甲○○、己○○之上開偵訊供述，均有證據能力。
  (二)被告甲○○、己○○、庚○○部分：
    就被告甲○○而言，丁○○、乙○○、辛○○、庚○○、己○○、藍奕杰之警詢供述，係被告甲○○以外之人於審判外
    之言詞或書面陳述；就被告己○○而言，丁○○、乙○○、
    辛○○、庚○○、甲○○、藍奕杰之警詢供述，係被告己○○以外之人於審判外之言詞或書面陳述；就被告庚○○而言
    ，丁○○、乙○○、辛○○、甲○○、己○○、藍奕杰之警
    詢供述，係被告庚○○以外之人於審判外之言詞或書面陳述
    ，以上（除藍奕杰未於審理中到庭作證外）分別與其等在原
    審法院證述之情節有所不符，亦無任何較為可信之特別情況
    ，依刑事訴訟法第159條第1項規定，不具證據能力，不得分
    別作為認定本案被告甲○○、己○○、庚○○犯罪之證據。
  (三)被告辛○○部分：
  1.丁○○、乙○○、庚○○、甲○○、己○○之警詢供述：
    就被告辛○○而言，丁○○、乙○○、庚○○、甲○○、己○○之警詢供述，係被告辛○○以外之人於審判外之言詞或
    書面陳述，且分別與其等在原審法院證述之情節有所不符，
    亦無任何較為可信之特別情況，依刑事訴訟法第159條第1項
    規定，不具證據能力，不得作為認定本案被告辛○○犯罪之
    證據。
  2.丁○○、乙○○、庚○○、甲○○、己○○之偵訊供述：
    如上說明，被告以外之人於偵查中向檢察官所為之陳述，除
    顯有不可信之情況者外，得為證據。證人丁○○、乙○○、
    庚○○、甲○○、己○○之偵訊筆錄，雖係被告辛○○以外
    之人於審判外之言詞或書面陳述。惟丁○○、乙○○、庚○○、甲○○、己○○於上揭檢察官偵訊作證時均已具結而為
    證述。而被告辛○○及其辯護人對上開證人於檢察官之偵訊
    供述，就欠缺可信性外部保障之情形，復未提出任何證據以
    實其說（本院卷一第330 頁參照）。被告辛○○及其辯護人
    既反對該項供述有證據能力，惟無法釋明「顯有不可信之情
    況」之理由。依上開說明，自不宜遽指上開證人於偵查中之
    陳述不具證據能力，方符該條之立法意旨。因此本院認證人
    丁○○、乙○○、庚○○、甲○○、己○○之上開偵訊供述
    ，均有證據能力。
  (四)除上述外，被告乙○○、辛○○、庚○○、甲○○、己○○
    及渠等之辯護人對卷內檢察官所提出用以證明被告有起訴書
    所載犯罪事實之各項證據，均同意有證據能力。而被告以外
    之人於審判外之陳述，雖不符前4 條之規定，而經當事人於
    審判程序同意做為證據，法院審酌該言詞陳述或書面陳述作
    成時之情況，認為適當者，亦得為證據。當事人、代理人或
    辯護人於法院調查證據時，知有刑事訴訟法第159條第1項不
    得為證據之情形，而未於言詞辯論終結前聲明異議者，視為
    有前項之同意，同法第159條之5規定甚明。本院審酌上開被
    告各自就上述以外之人於審判外陳述作成時之情況，並無不
    能自由陳述之情形，亦未見有何違法取證或其他瑕疵，且與
    待證事實具有關聯性，認為以之作為證據應屬適當，自均有
    證據能力。至於本院下列所引用卷內之文書證據、證物之證
    據能力部分，並無證據證明係公務員違背法定程序所取得，
    且檢察官、被告及辯護人於本院均未主張排除下列文書證據
    、證物之證據能力，且迄本院言詞辯論終結前均未表示異議
    ，本院審酌該文書證據、證物並非公務員違背法定程序所取
    得，亦無顯有不可信之情況，依刑事訴訟法第158條之4反面
    解釋及第159條之4規定，認均有證據能力。
貳、實體方面
一、訊據被告乙○○坦承曾於95年4 月間將其擔任實際負責人之
    奇異公司所開立之系爭存款帳戶借予告訴人丁○○作為國內
    廠商開立信用狀並收取貨款之用，且於同年4 月18日因丁○○欲收取貨款之事，與丁○○一同前往中國商銀臺北復興分
    行辦理信用狀押匯事宜，並於當日中午見丁○○遭被告辛○○、甲○○、庚○○、己○○4 人押上系爭車輛後，仍前往
    第一商銀吉成分行辦理信用狀押匯，並自丁○○車內取出丁○○所有內裝有私人鑰匙、存摺及印鑑之黑色皮包1 只後，
    攜至被告陳蒿俊位於臺北市○○路○段某公司內，並利用該
    公司電腦將第一商銀吉成分行當時已匯入系爭存款帳戶之貨
    款0000000元，利用點選網路銀行約定帳戶方式，將其中300
    萬元轉帳至其前女友梁麗凰名下帳號為000000000000號之華
    南商銀二重分行存款帳戶內，且於當日下午4 時許在臺北市
    ○○路上之星期五餐廳2樓，自被告陳蒿俊手中取得100萬元
    款項等情；被告辛○○、甲○○、庚○○、己○○則均坦承
    曾於案發當日上午一同乘坐由被告辛○○所駕駛之系爭車輛
    前往臺北縣新店市○○路與民權路口第一商銀吉成分行外等
    候，並於當日中午將告訴人丁○○拉扯上系爭車輛後，開車
    於臺北縣新店市及中和市區繞行，直至下午約4 時左右，始
    於臺北縣中和市某處將丁○○釋放等情不諱。惟被告乙○○
    、辛○○、甲○○、庚○○、己○○均矢口否認有何加重強
    盜、妨害自由及傷害犯行，被告乙○○辯稱：伊於案發前 1
    日遭陳蒿俊及其手下等人囚禁於密都飯店，該惡害之恐懼及
    拘束一直延續至完成押匯行為、領款、轉帳、分贓、投案等
    為止，陳蒿俊假藉向伊追討債務為由，以伊若不從則將傷害
    伊家人之惡害要脅，並限制監控行動之強暴脅迫方式，要求
    伊配合辦理押匯領款等事宜，其所為充其量僅構成刑法第32
    0條第1項之竊盜罪，而此部分行為應屬緊急避難阻卻違法不
    成立犯罪，或符合期待可能性要件之減免刑責，至於伊於辦
    理押匯後，雖曾轉帳300 萬元至前女友梁麗凰帳戶內，但所
    為係為保全家人安全及告訴人權益，事後伊自被告陳蒿俊處
    取得之100 萬元係陳蒿俊強迫伊領取，均非伊本意，且伊並
    不認識被告辛○○、甲○○、庚○○及己○○，對於渠4 人
    拘禁及傷害告訴人丁○○一事，以及被告陳蒿俊夥同羅志翔
    變更奇異公司系爭存款帳戶之印鑑並提領告訴人丁○○之信
    用狀押匯款等情，並未參與亦不知悉，況伊於案發當日已取
    得所有信用狀之押匯文件，如對告訴人所有上開2 紙信用狀
    押匯款有非分之想，不論丁○○是否握有奇異公司系爭存款
    帳戶，均可輕鬆取得，實無須透過告訴人協助，遑論唆使他
    人以暴力相向，伊無不法取得前揭押匯款之動機及犯意，所
    為不構成結夥強盜、妨害自由及傷害之犯行云云。被告辛○○則辯稱：不認識被告陳蒿俊，案發當日係應被告乙○○請
    求，帶同友人即被告甲○○、庚○○及己○○，將告訴人丁○○帶上車，看丁○○可否儘速清償對被告乙○○之債務，
    伊於當日下午在浪漫一生餐廳收到乙○○所交付之紙袋，離
    開後始知袋內係酬金50萬元，伊就被告乙○○與他人間如何
    共謀辦理奇異公司押匯、提領及朋分系爭存款帳戶內款項均
    不知情，乙○○取走丁○○所有之黑色皮包，係其臨時起意
    所為，並非出於被告等人事先計劃、謀議。又共同被告乙○○取走丁○○所有之黑色皮包時，被告辛○○當時正開車載
    丁○○前往台北縣新店市及中和市四處繞行，乙○○取走丁○○皮包之行為，被告辛○○並未在場參與，自無行為分擔
    可言，尚難以共同正犯論。另乙○○取走皮包之目的，依其
    所述，是為避免該皮包遭他人竊取，非據為已有，既非出於
    不法所有之意思，應無成立強盜罪之餘地。況本件告訴人丁○○所有之中國商銀臺北復興分行及第一商銀吉成分行信用
    狀，受益人均記載為奇異公司，辦理押匯後，款項亦係匯入
    奇異公司之系爭存款帳戶內，該筆款項應係奇異公司所有，
    並非告訴人丁○○之財物，縱該存摺、印鑑、網路識別證等
    物品係交由丁○○保管，亦無不同。因此即令被告乙○○或
    奇異公司登記負責人羅志翔將前揭款項轉帳至友人梁麗凰帳
    戶或提領一空，充其量僅構成業務侵佔，與強盜罪之構成要
    件無涉。又辦理押匯所使用之系爭存款存摺、印鑑、網路識
    別證等物品原屬於奇異公司所有，奇異公司原本即有辦理變
    更該帳戶存摺及印鑑之權。因此，奇異公司之實際負責人乙○○縱將上開奇異公司帳戶內300 萬元轉帳至梁麗凰帳戶，
    該公司登記負責人羅志翔縱有至華南銀行世貿分行辦理上開
    帳戶存摺、印鑑掛失及變更印鑑之手續，提領該帳戶內押匯
    款項之行為，自屬處分自己財產之合法行為，難謂出於為自
    己不法所有之意圖。再者，告訴人丁○○若無乙○○持其所
    保管之奇異公司之大小章、變更登記事項卡、發票、身分證
    ，並加蓋奇異公司之大小章共同前往銀行辦理押匯、放款，
    單憑告訴人丁○○所保管之存摺、印鑑、網路憑證，根本無
    法領取押匯款。告訴人丁○○既無法單獨領取押匯款，尤須
    乙○○提供相文件始能辦理，告訴人丁○○對於系爭2 筆信
    用狀押匯款，何有事實支配力？況且系爭活期存款帳戶係以
    奇異公司名義所開設，奇異公司與華南銀行世貿分行間應係
    成立消費寄託契約，寄託人為奇異公司，受寄人為華南銀行
    世貿分行，系爭存款帳戶內之款項依消費寄託之法律關係，
    為受寄人華南銀行世貿分行所保管、持有，告訴人丁○○非
    受寄人，在其領取系爭存款帳戶內之款項前，並未實際持有
    系爭存款帳戶內之金錢，告訴人丁○○既未持有系爭2 筆信
    用狀押匯及系爭存款帳戶內之款項，對於該帳戶內之押匯款
    自無事實支配力可言，被告等人縱有對告訴人丁○○實施強
    暴、脅迫，並以變更帳戶存摺及印鑑方式領取上開帳戶之押
    匯款，並非強盜告訴人丁○○持有或所有之財物，至多僅成
    立刑法302 條妨害自由罪云云。被告甲○○、庚○○及己○○均辯稱：渠3 人雖對告訴人丁○○有妨害自由及傷害行為
    ，但當日係應被告辛○○之邀，一同前往第一商銀吉成分行
    前幫被告乙○○處理債務糾紛，渠3 人除事前未與被告陳蒿
    俊及乙○○等人謀議，於丁○○上車後亦未與之有任何交談
    ，且未取走丁○○財物，事後亦未收受不法所得，並無強盜
    罪之犯意聯絡與行為分擔，亦無取他人之物之意圖，渠等至
    多僅有妨害自由及傷害行為。至辛○○、乙○○及陳篙俊共
    謀強盜部分已超越渠3 人所知之程度。且本件告訴人丁○○
    所有之中國商銀臺北復興分行及第一商銀吉成分行信用狀，
    受益人均記載為奇異公司，辦理押匯後，款項亦係匯入奇異
    公司之系爭存款帳戶內，該筆款項係奇異公司所有，並非告
    訴人丁○○所有，被告乙○○提領，只構成背信，渠3 人均
    不知情云云。經查：
  (一)被告乙○○部分：
  1.被告乙○○係址設臺北市○○區○○路20號8 樓奇異公司之
    實際負責人，與從事電信貿易業務之告訴人丁○○係朋友關
    係，而丁○○於95年4 月間因接獲聯辰公司欲向其購買電信
    伺服器及視訊同步分離軟體之訂單後，即向長佳公司購買前
    揭物品轉售，並要求聯辰公司以國內不可撤銷信用狀之方式
    繳款，以保障將來對長佳公司貨款之給付及貨物之拿取，惟
    因丁○○於國內並未開設公司，遂經由被告乙○○同意，借
    用乙○○之奇異公司名義及該公司於華南銀行世貿分行之系
    爭存款帳戶，作為長佳公司貨物進口報關及聯辰公司開立予
    其國內信用狀之匯款帳戶之用，聯辰公司因而經由與之有往
    來之中國商銀臺北復興分行及第一商銀吉成分行分別開立開
    狀日為95年4月17日、同年月18日，金額分別為0000000元及
    0000000 元之國內不可撤銷信用狀各一紙予奇異公司等情，
    除告訴人丁○○於國內並未開設公司一事為被告乙○○於原
    審法院否認外，餘均為被告乙○○所坦承，核與證人即告訴
    人丁○○於偵查及原審法院審理時證述相符，並有誌晟實業
    有限公司收費通知單、統一發票、中天通運股份有限公司收
    據、奇異公司統一發票、提單、進口貨物稅稅費繳納證兼匯
    款申請書、華儲股份有限公司統一發票、金安搬運行收據、
    進口報單、長佳公司收據、貨品明細、系爭存款帳戶申請明
    細、網路銀行業務服務約定書、中國商銀臺北復興分行及第
    一商銀吉成分行國內不可撤銷信用狀各1 紙在卷可證，可見
    被告乙○○前開自白應與實相符。至被告乙○○於原審法院
    辯稱，告訴人丁○○於我國境內尚有其他公司云云，然並未
    舉證以實其說，且若告訴人丁○○於國內確有開設其他公司
    之事實，又何需冒貨款遭人領走之風險，借用被告乙○○之
    奇異公司系爭存款帳戶使用之必要？是其所辯，並不可採。
  2.被告乙○○於94年10月間因經營奇異公司不利，致公司財務
    發生困難，因而向被告陳蒿俊借款300 萬元，雙方約定，被
    告乙○○需於每月17日給付利息9 萬元，並由被告乙○○簽
    發二張面額共250 萬元之支票、本票及借據予陳蒿俊，惟被
    告乙○○於借款期限將到期時，仍無力償還本金300 萬元，
    經被告陳蒿俊知悉其手中分別有丁○○所有，借用奇異公司
    系爭存款帳戶兌現，由聯辰公司之往來銀行中國商銀臺北復
    興分行及第一商銀吉成分行所分別開立，金額共00000000元
    之國內不可撤銷信用狀各1 張，被告陳蒿俊即要求其配合，
    由被告乙○○於95年4 月18日聯絡告訴人丁○○至乙○○位
    於臺北市○○路○段住家附近集合，由乙○○帶齊資料，前
    往兩家銀行辦理押匯，待完成中國商銀臺北復興分行之押匯
    動作後，再由被告陳蒿俊派人至第一商銀吉成分行，假意壓
    制被告乙○○，並告知告訴人丁○○說被告乙○○與渠等有
    債務糾紛，所以必須跟他們一起去處理債務，而怕告訴人丁○○報警為由，實則控制丁○○之行動，使丁○○以為被告
    乙○○確實與被告陳蒿俊派來之人員有債務糾紛，再於控制
    丁○○期間，趁機將丁○○要支付上游廠商之貨款提出 300
    萬元以備可交還被告陳蒿俊。其於案發當日與告訴人丁○○
    到達第一銀行吉成分行時，確有6人一擁而上，其中2人將其
    壓住，另外4 人則毆打強押告訴人丁○○上車，並將車輛開
    走，其於事後則於其餘2 人陪同下將第一商銀吉成分行之押
    匯作業完成，並自告訴人丁○○車上取走丁○○所有之黑色
    皮包一只後，與被告陳蒿俊所派來中1 人，一同乘坐計程車
    前往被告陳蒿俊所指定位於臺北市○○○路○段之某家公司
    內，以陳蒿俊之電腦查詢告訴人丁○○前揭2 筆押匯款項是
    否入帳，當其查知第一商銀吉成分行之款項已匯入後，隨即
    以網路銀行約定轉帳方式，將300 萬元匯往友人梁麗凰帳號
    為000000000000號之華南商銀二重分行存款帳戶內，陳蒿俊
    事後到場，因見已有丁○○所有之前揭押匯款入帳，馬上聯
    絡奇異公司人頭負責人羅志翔至華南銀行世貿分行以變更奇
    異公司印鑑、存摺方式，將上開已遭其轉帳之剩餘押匯款20
    0餘萬元及稍後入帳之中國商銀臺北復興分行押匯款0000000
    元，合計共0000000元中之800萬元以現金提領一空，始以電
    話通知強押告訴人丁○○之4 名男子將告訴人釋放，並於95
    年4月18日下午3時40分至16時許，與被告陳蒿俊、羅志翔、
    阿明等人，一同前往臺北市○○路與信義路交岔口之星期五
    餐廳二樓分贓，由被告陳蒿俊將現金100 萬元交予羅志翔、
    再將100萬元分予強押告訴人丁○○之4 人，其亦分得100萬
    元，其餘款項則由被告陳蒿俊取得，其於取得款項後即行離
    開等情，亦據被告乙○○於警詢中供述綦詳，核與證人即告
    訴人丁○○於偵查及原審法院審理時所述：其因借用被告乙○○奇異公司系爭存款帳戶辦理廠商貨款押匯事宜，於95年
    4 月18日上午開車至被告乙○○家中載送被告乙○○先至中
    國商銀臺北復興分行辦理信用狀押匯後，於當日中午12時至
    13時許，再前往第一商銀吉成分行辦理另一張信用狀押匯事
    宜時，因該分行辦理信用狀業務之行員外出吃飯，其與被告
    乙○○在臺北縣新店市○○路與民權路口7-11便利商店外一
    起抽煙聊天等待時，忽有被告辛○○、甲○○、庚○○、己○○及其他2名不知名之成年男子6人從系爭車輛下來，並向
    被告乙○○稱已找乙○○很久，要處理與被告乙○○間之債
    務糾紛，並以害怕其會報警處理為由，要告訴人與渠等一同
    離開，經告訴人拒絕，連同被告辛○○、甲○○、庚○○、
    己○○在內之6 人，即對其拳打腳踢，…齒齧其手臂，被告
    辛○○、甲○○、庚○○及己○○4 人將其強押上車，伊當
    時很害怕，無法反抗。被告辛○○即駕車在臺北縣新店市及
    中和市四處繞行並持續以手機對外聯絡，被告甲○○、庚○○及己○○則在車上限制其與外界聯絡，直至當日下午4 時
    許，被告辛○○接獲電話後，即將其帶至中和市某處釋放，
    嗣其返回第一商銀吉成分行前時，因發現其車內放置私人鑰
    匙、存摺、印章之黑色皮包一只不翼而飛，但放置於車內中
    央扶手之系爭存款帳戶存摺、印鑑及網路憑證均未遺失，隨
    即以電話聯絡華南銀行世貿分行，始知系爭存款帳戶之存摺
    、印鑑及密碼均已遭人變更，且所有押匯金額均已遭人提領
    一空等情（偵卷第140頁至第142頁、原審卷二第95  頁至第
    99頁參照）均相符合，並有臺北縣政府警察局贓物認領保管
    單、國防醫學院三軍總醫院附設民眾診療服務處診斷證明書
    、華南銀行世貿分行存戶掛失取款印鑑暨更換取款印鑑申請
    書、存摺補（換）領書、單摺、印鑑掛失止付申請書、大額
    通貨交易申報單、存摺類存款取款憑條、存款往來明細表、
    中國商銀國內匯款申請書、領取進口單據通知書、匯票付款
    承兌申請書、匯票、奇異公司統一發票、中國商銀臺北復興
    分行不可撤銷信用狀、第一商銀匯票付款申請書、匯票、奇
    異公司統一發票、第一商銀吉成分行國內不可撤銷信用狀、
    放款貸放傳票、匯款申請書、轉帳收入傳票、放款收回傳票
    、轉帳支出傳票各1 紙及華南銀行世貿分行監視錄影器材翻
    拍照片3 張在卷可參。可見被告乙○○與被告陳蒿俊間，就
    設局使告訴人丁○○於陪同被告乙○○押匯途中遭佯裝為被
    告乙○○之債主限制行動，並於告訴人遭限制行動期間，由
    被告乙○○完成所有押匯手續，且由被告陳蒿俊及乙○○取
    得押匯款項，並至臺北市○○路與信義路口星期五餐廳分贓
    等情，均有犯意聯絡及行為分擔。再者，被告陳蒿俊派人毆
    打並架走告訴人丁○○時，係佯裝欲處理與被告乙○○間之
    債務，以擔心告訴人丁○○報警為由，將丁○○強押入系爭
    車輛後四處繞行，亦顯見被告乙○○欲將自己塑造為本案被
    害人之角色，以避免刑責。
  3.被告乙○○事後雖翻異前詞，先於偵查中改稱：被告陳蒿俊
    原即知悉其每月底有告訴人丁○○之信用狀可供押匯，故於
    95年4 月間強迫其先向告訴人丁○○借用押匯款以償還債務
    ，經其拒絕，被告陳蒿俊即於95年4 月17日以限制行動之方
    式，監控其行蹤，其於隔日與告訴人丁○○先至中國商銀臺
    北復興分行完成押匯後，於當日中午與丁○○一同前往第一
    商銀吉成分行旁之便利商店時，即有多人從車上下來將其與
    丁○○分開，說有欠錢的問題，實際內容其不清楚，只見丁○○很生氣，即在路邊打起架來，並上該群人的車子離開，
    其則遭另一不明男子箝制前往第一商銀吉成分行完成信用狀
    押匯手續，再由該人帶往臺北市○○○路及長春路口之某公
    司，當時被告陳蒿俊早已於當日早上帶奇異公司登記負責人
    羅志翔前往華南銀行世貿分行將系爭存款帳戶之存摺、印鑑
    掛失變更，其為避免被告陳蒿俊將所有押匯款項領走，即佯
    稱需用電腦查詢押匯款是否入帳之際，將押匯款中之300 萬
    元以網路銀行約定轉帳方式轉予其友人梁麗凰帳戶內，而被
    告陳蒿俊則於事後前往華南銀行世貿分行將所有之押匯款項
    800萬元領出，並於當日下午在星期五餐廳交付其100萬元，
    並囑咐其返還予告訴人丁○○，其對被告陳蒿俊如何分錢之
    方式已記不清楚云云。又於原審法院準備程序中改稱：告訴
    人丁○○於案發前尚積欠其貨款100 多萬元未清償，原應於
    系爭2 紙信用狀押匯款匯入後給付，故其於案發前即告知被
    告陳蒿俊奇異公司尚有信用狀之押匯款可供清償其對被告陳
    蒿俊之部分債務，並要求被告陳蒿俊可將借款期限展期，且
    其未告知被告陳蒿俊前揭押匯款係告訴人丁○○所有之事。
    惟被告陳蒿俊卻要求其於到期日前用押匯款清償對其之所有
    債務，且為確保債權，即於95年4 月17日派人限制其行動，
    並於隔日其與告訴人丁○○至中國商銀臺北復興分行完成押
    匯手續而前往第一商銀吉成分行欲辦理押匯時，在該分行旁
    便利商店前，派多人先將其壓制住，要求還錢，丁○○因見
    其將遭人架走，即出手阻止而發生衝突，因而遭前揭多名男
    子毆打並架上系爭車輛離開，其則遭其中1 名男子帶往第一
    商銀吉成分行繼續完成信用狀押匯手續，並遭該名男子以計
    程車帶往臺北市○○○路及長春路附近某公司內，被告陳蒿
    俊並以電話指示其以電腦查詢押匯款是否已入帳，其即趁機
    將押匯款300 萬元轉帳至其友人梁麗凰之帳戶內，並謊稱押
    匯款均未入帳，惟遭監視之該名男子識破，於以電話聯絡被
    告陳蒿俊後，即依被告陳蒿俊指示，向其索討系爭存款帳戶
    之存摺及印鑑，其即將奇異公司另一乙存帳戶之存摺及印鑑
    佯裝為系爭存款帳戶之存摺及印鑑交付，未料被告陳蒿俊於
    事後聯絡羅志翔以掛失並變更系爭存款帳戶存摺及印鑑方式
    ，將系爭存款帳戶內之押匯款800 萬元提領一空，並於當日
    下午會同羅志翔到星期五餐廳，交付其100 萬元，要其駕駛
    被告陳蒿俊之白色車輛離開云云。再於原審法院審理時改稱
    ：其因積欠被告陳蒿俊300萬元債務，被告陳蒿俊於事發前3
    日在其公司自行發現桌上有受益人奇異公司之信用狀及開狀
    明細各2紙，並詢問其押匯日期後，即於95年4月17日派人押
    其至臺北市○○路上之密都飯店限制行動，並於隔日送其至
    奇異公司與告訴人丁○○會合以辦理信用狀押匯事宜。其與
    告訴人丁○○先至中國商銀臺北復興分行辦理押匯後，約當
    日中午時分，在第一商銀吉成分行旁之便利商店等待銀行承
    辦員時，突有2 台車駛至，車上多人則以其與被告陳蒿俊有
    債務問題為由將其架開，其不知告訴人丁○○有無被毆打，
    僅見丁○○被數人架上系爭車輛，並表示此事與其無關，後
    將其架開之人要求其至第一商銀吉成分行完成押匯作業，並
    將其帶往被告陳蒿俊位於臺北市○○○路之公司內，由被告
    陳蒿俊要求其以電腦查詢前揭押匯款是否已入帳，其則趁機
    將第一筆匯入之押匯款中之300 萬元轉帳入友人梁麗凰帳戶
    內。後因陳蒿俊質疑押匯款為何遲未匯入，即以電話向銀行
    查詢後即外出，至下午4 時許，其遭看守之人帶往臺北市○○路之星期五餐廳，見被告陳蒿俊帶同羅志翔到場，並拿10
    0萬元叫其收下，又借其1台車離去。告訴人丁○○於案發當
    時尚積欠其數十萬元，欲以系爭2 紙信用狀押匯款清償云云
    。並於偵查及原審法院訊問時辯稱：其對被告陳蒿俊強盜告
    訴人丁○○之信用狀押匯款一事，與被告陳蒿俊及其手下即
    被告辛○○、甲○○、庚○○、己○○及其餘不知名之2 名
    男子間並無犯意聯絡，亦無行為分擔，縱有配合被告陳蒿俊
    指示於95年4 月18日與告訴人丁○○一同前往中國商銀臺北
    復興分行押匯，並於其後至第一商銀吉成分行完成信用狀押
    匯手續，亦係遭被告陳蒿俊以若不從將對其家人不利及限制
    其行動等強暴、脅迫方式所致云云。惟：
  (1)被告乙○○前揭所辯，除就其對告訴人丁○○有無債權、被
    告陳蒿俊如何知悉其持有告訴人丁○○借用奇異公司名義及
    系爭存款帳戶供廠商開立之銀行信用狀2 紙，告訴人丁○○
    如何遭被告辛○○、甲○○、庚○○及己○○等人押上系爭
    車輛、被告陳蒿俊如何知悉信用狀押匯款已匯入系爭存款帳
    戶及被告陳蒿俊於取得押匯款項後如何分贓等情均不一致外
    ，亦與證人即告訴人丁○○所證：並未積欠被告乙○○任何
    債務，其於95年4 月18日當日中午與被告乙○○在第一銀行
    吉成分行旁便利商店等待銀行承辦員自外返回時，突遭6 人
    以被告乙○○積欠渠等債務，因擔心其報警處理為由，以強
    暴方式將其毆打並強押上系爭車輛等語並不相符，且被告乙○○亦未就其對告訴人丁○○握有債權一事提出證明，所辯
    已堪存疑。
  (2)再觀諸告訴人丁○○所述其於案發當日與被告乙○○一同前
    往銀行押匯，於途中遭被告辛○○、甲○○、庚○○及己○○等人毆打並強押上系爭車輛限制行動，並於當日下午4 時
    遭釋放後，其借用被告乙○○之奇異公司名義及系爭存款帳
    戶供廠商開立信用狀並匯入貨款之押匯款項，已遭人以網路
    銀行約定轉帳及掛失並變更系爭存款帳戶存摺及印鑑方式提
    領一空等情，及被告乙○○於歷次警詢、偵查及原審法院訊
    問時所供之犯案經過，本案若非詳知內情之被告乙○○將系
    爭2 紙信用狀之押匯款項、日期、押匯流程、告訴人丁○○
    已持有奇異公司系爭存款帳戶之存摺、印鑑及網路憑證，以
    及奇異公司之登記負責人為羅志翔而非被告乙○○等情告知
    被告陳蒿俊，並於案發日前先予詳細計畫，被告辛○○、甲○○、庚○○、己○○及其餘不知名之成年男子2 人，豈有
    在不認識被告乙○○及告訴人丁○○情形下，恰好知悉被告
    乙○○及告訴人丁○○會在第一商銀吉成分行旁之便利商店
    等待承辦員返回銀行，並於下車時，可以分辨何人為被告乙○○，何人係告訴人丁○○，並將丁○○強押上車；被告陳
    蒿俊又豈能知悉被告乙○○處並無系爭存款帳戶之存摺及印
    鑑，而預先聯絡僅與其見過幾次面，居住在臺中之奇異公司
    登記負責人羅志翔北上，趕在銀行下午3 點半關門前至華南
    銀行世貿分行辦理系爭存款帳戶存摺及印鑑之掛失及變更手
    續，並將押匯款提領一空；況若被告乙○○未與被告陳蒿俊
    間就本案有犯意聯絡，以被告乙○○自承：其早於案發前即
    已取得系爭2 紙信用狀押匯所需之所有文件，得獨立完成信
    用狀押匯作業，被告陳蒿俊當可於案發前1 日或案發當日早
    上以強暴、脅迫方式迫使被告乙○○事先完成信用狀押匯手
    續，並找同案共犯羅志翔以掛失、變更系爭存款帳戶及印鑑
    之方法，在告訴人毫不知情情況下，將押匯款挪為己有，何
    須以拐彎抹角方式，冒著被告乙○○與告訴人丁○○獨處時
    ，可能將其強盜計畫全盤拖出之風險，替被告乙○○導演討
    債情節，並以怕告訴人丁○○報案為由，派被告辛○○、甲○○、庚○○及己○○等人將告訴人丁○○以強暴方式強押
    上系爭車輛在臺北縣新店市、中和市內四處繞行，塑造被告
    乙○○亦為被害人之必要？可見被告乙○○與陳蒿俊、羅志
    翔等人間有犯意聯絡及行為分擔，堪以認定。被告乙○○所
    辯其與被告陳蒿俊、同案共犯羅志翔及其他共犯間並無犯意
    聯絡及行為分擔，顯不可採。其於警詢中所述，係配合被告
    陳蒿俊計畫，強取告訴人丁○○之信用狀押匯款等語，應係
    事實。
  (3)被告乙○○雖迭於警詢、偵查及原審法院及本院訊問時辯稱
    ：其係遭被告陳蒿俊以將傷害其家人之惡害要脅，並於95年
    4 月17日晚間將其騙至臺北市○○路密都飯店監視限制行動
    等方式，迫使其配合被告陳蒿俊計畫，與告訴人丁○○一同
    前往銀行辦理信用狀押匯事宜，並以偵卷第72頁照片為據，
    認警方確曾向密都飯店調閱「監視器錄影帶」，惟其他照片
    均遭警方刻意隱匿云云。然被告前揭所辯，經原審法院依職
    權向臺北縣政府警察局新店分局及密都飯店函詢結果，臺北
    縣政府警察局新店分局並無如被告乙○○所稱，曾有查訪密
    都飯店【住房紀錄】一事（原審卷一第137 頁參照）。而密
    都飯店亦因已逾資料保存期限未留存該飯店95年4 月16日至
    18日之旅客住宿名單可供參考（原審卷二第74頁參照）。且
    被告乙○○之辯護人亦自承偵卷第72頁照片中之5 人未包括
    被告乙○○（本院卷一第267 頁參照）。因此，辯護人所謂
    該5人其實是包圍被告10幾人中走在前面的5人云云（本院卷
    一第267 頁參照），自為無據，亦無其他佐證。另證人即承
    辦警員丙○○於本院審理時到庭證稱：當時我們有去調該飯
    店的監視器，有將監視器照片翻拍，給被告簽名確認過的照
    片應該都有移送檢察官，並無隱匿照片未檢送檢察官之事（
    本院卷二第65頁、第66頁參照）。證人即承辦警員戊○○於
    本院審理時到庭證稱：（問：是否知悉被告在警訊筆錄所陳
    :於95年4 月17日至18日遭陳蒿俊等人囚禁密都飯庭店事實?
    如何處理? ）我知道有這件事情，我得到的訊息是他與一些
    人在飯店，但是做什麼事情我不知道。我知道有調閱這個帶
    子，偵卷第72頁照片就是飯店調閱的照片，本案是依照一般
    刑案處理（本院卷二第66頁反面、第67頁參照）。證人即承
    辦警員何孟宗於本院審理時到庭證稱：（問：是否知悉被告
    在警訊筆錄中所稱:於95年4月17日至18日遭陳蒿俊等人囚禁
    密都飯店之事?如何處理?）後來我們查到被告後，才知道他
    有去密都飯店，我們有去調閱飯店的錄影帶，拍到被告有與
    幾個人一起走進飯店，【至於有無囚禁的部分，很難求證，
    是被告說有被囚禁】（本院卷二第68頁參照）。證人即承辦
    警員壬○○於本院審理時到庭證稱：（問：是否知悉被告在
    警訊筆錄所稱:95年4月17日至18日遭陳蒿俊等人囚禁密都飯
    店事實? ）當時在筆錄上被告乙○○有這樣說。我們依照被
    告陳述去密都飯店調閱相關的錄影帶，偵卷第72頁照片就是
    飯店調閱的照片之一，之前我們函覆地方法院，當時是要求
    我們回覆有無查訪【密都飯店住房紀錄】一事，當時確實沒
    有查訪住房紀錄，但是照片的部分我們已經隨案檢送（本院
    卷二第69頁反面、第70頁參照）。從上開4 位承辦警員之證
    詞可知，所謂被告乙○○有被囚禁在密都飯店之事，僅是被
    告乙○○之說法，經警員赴密都飯店調閱監視錄影帶結果，
    無法證實被告乙○○之說法，有所謂其被囚禁在密都飯店之
    事。雖證人即被告乙○○之前妻癸○○於本院審理時到庭證
    稱：裡面有幾張照片很清楚見到有人圍繞在乙○○的身邊，
    很靠近並且有拉住他的感覺，並證稱所謂「拉住的感覺」是
    指有人圍繞他的手（本院卷二第106頁反面、第107頁參照）
    云云，而附和被告乙○○之說法。惟其亦證稱有關照片的內
    容，當時其並未在現場（本院卷二第107 頁反面參照）。而
    如上述，承辦警員調閱錄影帶觀看結果，並無被告乙○○所
    指之情形，況經本院再次向密都飯店函詢，該飯店表示95年
    4 月17日至18日並無投宿旅客向櫃檯或安全人員報案被綁架
    或妨害自由之事，有該飯店98年10月12日陳報狀在卷可憑（
    本院卷一第289 頁參照）。因此證人癸○○之前開證詞，無
    法為有利被告乙○○之認定。且以被告乙○○所述案發當日
    之情形，可知其於95年4 月18日早上與告訴人丁○○會合後
    ，至丁○○遭被告辛○○、甲○○、庚○○、己○○等人強
    押上系爭車輛間，均係單獨與告訴人丁○○獨處，而未遭被
    告陳蒿俊本人或手下所挾持，依告訴人丁○○所述，其當時
    手中亦有行動電話可與外界聯絡，若被告乙○○確無強盜告
    訴人丁○○信用狀押匯款之意，僅係遭被告陳蒿俊以恐嚇傷
    害其家人及限制監控行動之方式要脅其配合，其自可於與告
    訴人丁○○同坐車上前往銀行押匯途中，告知告訴人丁○○
    此情，並以告訴人丁○○之行動電話報警處理，以保告訴人
    丁○○之押匯款及自己和家人安全，豈須繼續配合被告陳蒿
    俊完成押匯手續。矧被告乙○○於警詢中已供稱：其於案發
    當日以在電腦點選網路銀行約定帳戶方式，將系爭存款帳戶
    中匯入之押匯款300 萬元轉帳至友人梁麗凰銀行帳戶，係為
    確保其將300 萬元返還予被告陳蒿俊，以取回向被告陳蒿俊
    借款之本票、支票及借據等物，而其自被告陳蒿俊手中再取
    得100萬元後，直至95年4 月21日到案之日止，已將100萬元
    中之64萬元花用殆盡，可知被告乙○○確有強盜告訴人丁○○信用狀押匯款以解決自身債務及供己花用之意，顯非遭被
    告陳蒿俊脅迫、控制所為。被告乙○○雖於其後改稱：轉帳
    至友人梁麗凰處之300 萬元，除為保留供被告陳蒿俊事後催
    討外，亦係為保全告訴人部分財產所為，並無任何不法意圖
    ，且事後自被告陳蒿俊處所收取之贓款100 萬元，亦係被告
    陳蒿俊強行給予，其毫無抗拒能力，所得之400 萬元中，尚
    有64萬未歸還告訴人丁○○，係因丁○○尚積欠其債務64萬
    元云云，惟所辯已前後不一，況所辯告訴人丁○○積欠其64
    萬元部分，亦遭告訴人丁○○於原審法院審理時否認其事，
    且無證據可證明被告所辯屬實。再者，被告乙○○若確係遭
    被告陳蒿俊脅迫下取得贓款100 萬元，自應於分得款項後，
    立即報警處理，並將贓款交付警方或告訴人丁○○，豈有在
    短短3、4天內，將該100 萬元取出64萬元花用之理，是被告
    乙○○前揭所辯，顯屬飾卸之詞，不足採信，所辯所為應屬
    緊急避難行為，可阻卻違法不成立犯罪云云，亦屬無據。
  4.被告乙○○於警詢中雖辯稱：其與被告陳蒿俊原係計畫於案
    發當日派人在第一商銀吉成分行假意將其壓制，並告知告訴
    人丁○○欲處理渠等與其之債務，而以怕丁○○向警方報案
    為由，一併以和平方式控制丁○○行動，再於控制丁○○之
    時段，趁機將丁○○要支付上游廠商之貨款提出300 萬元歸
    還被告陳蒿俊，其並不知悉被告辛○○、甲○○、庚○○及
    己○○等人，竟因告訴人丁○○不願意配合上車而動手毆打
    丁○○，亦不知被告陳蒿俊其後將其他押匯款800 萬元提領
    一空云云。然被告乙○○及陳蒿俊原即計畫以將告訴人丁○○帶上系爭車輛四處繞行並控制其行動方式，趁丁○○誤認
    係遭被告乙○○之債主擔心其報警，而限制其與外界聯絡之
    期間，完成所有信用狀押匯手續，並將廠商匯入奇異公司系
    爭存款帳戶內之押匯款領出等情，業據被告乙○○於警詢中
    供述甚詳。以告訴人丁○○原即與被告乙○○及陳蒿俊之債
    務糾紛無涉，與被告辛○○、甲○○、庚○○及己○○間亦
    不認識，其會因不同意被告辛○○等人之請求拒絕上車，而
    遭被告辛○○等人以強暴手段強押上車，使其後之計畫順利
    進行，亦非被告乙○○所不知。且參以被告乙○○於偵查中
    所述：「（為何要轉帳300 萬到梁麗凰的帳戶？）因為我當
    時知道他要提走所有的錢，所以就趁機轉走錢」等語，即可
    知其與被告陳蒿俊一開始即欲取得告訴人丁○○所有信用狀
    押匯款，並欲確保被告陳蒿俊取得所有押匯款後，仍有可能
    向其索討債務300萬元，因而先以約定轉帳方式，將300萬元
    事先匯出。益見被告乙○○所述其就被告辛○○、甲○○、
    庚○○及己○○等人以強暴方式強迫告訴人丁○○上車，及
    被告陳蒿俊尚圖謀300 萬元以外之押匯款項等事均不知情云
    云，亦屬卸責之詞，不足採信。
  5.被告乙○○雖又辯稱：其於告訴人丁○○遭被告辛○○等人
    架離後，因擔心告訴人丁○○車內物品遭竊，因而將車內丁○○所有內裝丁○○私人鑰匙、存摺及印鑑之黑色皮包一只
    取出後鎖上車門，並無竊取之意云云。惟被告乙○○若欲防
    止告訴人丁○○車內物品遭竊，僅須直接將告訴人車輛上鎖
    即可，何須多此一舉先將車內物品取出再上鎖。且被告乙○○於案發前1、2日即已將奇異公司系爭存款帳戶之存摺及印
    鑑交由告訴人丁○○保管，以確保押匯款之安全。丁○○於
    案發後返回車內，發現藏放於車內中央扶手之系爭存款帳戶
    存摺及印鑑仍存在，反而其用以放置私人鑰匙、存摺及印鑑
    之黑色皮包不翼而飛，其向華南銀行世貿分行查詢結果，發
    現系爭存款帳戶之密碼已遭變更，且系爭存款帳戶內之押匯
    款，竟遭被告陳蒿俊、同案共犯羅志翔及「阿明」等人以更
    換存摺及印鑑方式提領一空等情，業據證人即告訴人丁○○
    於偵查及原審法院審理時結證屬實，並有臺北縣政府警察局
    贓物認領保管單、華南銀行世貿分行存戶掛失取款印鑑暨更
    換取款印鑑申請書、存摺補（換）領書、單摺、印鑑掛失止
    付申請書、大額通貨交易申報單、存摺類存款取款憑條、存
    款往來明細表、中國商銀國內匯款申請書、領取進口單據通
    知書、匯票付款承兌申請書、匯票、奇異公司統一發票、中
    國商銀臺北復興分行不可撤銷信用狀、第一商銀匯票付款申
    請書、匯票、奇異公司統一發票、第一商銀吉成分行國內不
    可撤銷信用狀、放款貸放傳票、匯款申請書、轉帳收入傳票
    、放款收回傳票、轉帳支出傳票各1 紙及華南銀行世貿分行
    監視錄影器材翻拍照片3 張附卷可考。參諸被告乙○○歷次
    於警詢、偵查及原審法院訊問時供稱：於完成第一銀行吉成
    分行押匯程序後，前往被告陳蒿俊位於臺北市○○○路之公
    司內，仍可利用被告陳蒿俊之電腦將系爭存款帳戶內之押匯
    款300 萬元匯至原約定轉帳之梁麗凰存款帳戶內。可知系爭
    存款帳戶於其轉帳之際尚未遭人變更存摺、印鑑及網路銀行
    密碼，而係於轉帳後始由被告陳蒿俊夥同羅志翔親自至華南
    銀行世貿分行所為，是被告乙○○辯稱被告陳蒿俊早於案發
    當日上午即已夥同同案共犯羅志翔變更系爭存款帳戶之存摺
    及印鑑，顯屬無稽。被告陳蒿俊於案發當日既已聯絡奇異公
    司登記負責人羅志翔北上，即可隨時前往華南銀行世貿分行
    辦理系爭存款帳戶存摺及印鑑之掛失及變更手續，其卻於被
    告乙○○完成所有信用狀押匯手續，到其公司以電腦查詢押
    匯款是否入帳後，始夥同羅志翔趕於下午3 時30分銀行停止
    營業前，完成系爭存款帳戶存摺及印鑑之掛失及變更手續，
    並將押匯款中之800 萬元提出等情觀之，被告陳蒿俊顯係欲
    等候被告乙○○將已交付告訴人丁○○之系爭存款帳戶存摺
    及印鑑帶回以供提款，而被告乙○○應係將告訴人放置私人
    鑰匙、存摺及印章之黑色皮包，誤認其內係放置系爭存款帳
    戶之存摺及印章，始趁告訴人丁○○遭限制行動之際，將該
    黑色皮包取走，至攜帶到被告陳蒿俊公司始知誤拿，應堪認
    定。是被告乙○○辯稱其拿取告訴人丁○○之前揭黑色皮包
    ，係擔心遭他人竊取，並無不法犯意云云，亦不可採。
  6.被告乙○○又辯稱：其於案發當日已取得所有信用狀之押匯
    文件，如對告訴人丁○○所有上開2 紙信用狀之押匯款有非
    分之想，不論丁○○是否握有奇異公司系爭存款帳戶，伊均
    可輕鬆取得，實無須透過告訴人協助，遑論唆使他人以暴力
    相向，其無不法取得前揭押匯款之動機及犯意云云。然被告
    乙○○為使告訴人丁○○無法得知其係本案強盜案件之共犯
    ，因而於案發當日，由被告陳蒿俊指派被告辛○○、甲○○
    、庚○○及己○○等人，佯裝向其討債，以怕告訴人丁○○
    報警為由，用強暴方式強押丁○○上車繞行限制行動自由方
    法，誤使告訴人丁○○將被告乙○○視為被害人之一，以逃
    避刑責一節，已敘述如前。若被告乙○○於案發當日自行完
    成信用狀之押匯手續，並將存入系爭存款帳戶內之押匯款提
    領一空，告訴人丁○○自可知悉係被告乙○○所為，而難逃
    告訴人之民、刑事法律訴追，是被告乙○○辯稱其無不法取
    得前揭押匯款項之動機及犯意云云，亦屬無據。
  (二)被告辛○○、甲○○、庚○○及己○○部分：
  1.被告辛○○雖辯稱其於案發當日接獲被告乙○○電話，談及
    與告訴人丁○○有債務糾紛，請其於案發當日中午時分帶同
    友人至臺北縣新店市○○路與民權路口之第一商銀吉成分行
    前，將告訴人丁○○帶上車，看丁○○可否儘速償還被告乙○○之債務，且於當日下午在浪漫一生餐廳收到乙○○所交
    付之紙袋，離開後始知袋內係酬金50萬元云云；被告甲○○
    、庚○○及己○○辯稱：其三人雖對告訴人丁○○有妨害自
    由及傷害行為，但其三人當日係單純應被告辛○○之邀，一
    同前往第一商銀吉成分行前幫被告乙○○處理債務糾紛云云
    。然查：
  (1)被告辛○○所辯，為被告乙○○否認。又被告辛○○所述被
    告乙○○當日係撥打其使用之0000000000號行動電話，經原
    審法院函查結果，因已逾6 個月之保存期間而查無該門號於
    95年4 月18日之通聯紀錄，亦有卷附遠傳電信股份有限公司
    函文1 紙可考。而被告甲○○、庚○○及己○○等人並不認
    識被告乙○○，僅於案發當日中午於第一銀行吉成分行旁便
    利商店前見過似為被告乙○○之人等情，亦據被告甲○○、
    庚○○及己○○供述明確。因此，均無法證明被告乙○○確
    曾於案發當日上午以電話或於奇異公司內，指示被告辛○○
    於當日中午至第一商銀吉成分行前強押告訴人丁○○上車之
    事實。
  (2)且被告辛○○就其如何認識被告乙○○，交情為何？何以前
    往第一商銀吉成分行旁之便利商店前強押告訴人丁○○上系
    爭車輛一節，先係於警詢中供稱：其與被告乙○○係普通朋
    友關係，被告乙○○於案發2、3月前即已告知與友人有債務
    糾紛，其當時曾答應幫忙處理，後其於95年4 月17日接獲被
    告通知，始於隔日前往臺北縣新店市○○路與民權路口請告
    訴人丁○○上車繞行云云；於偵查中則改稱：其與被告乙○○認識約3、4年，其於案發當日早上與被告甲○○、庚○○
    、己○○在臺北市○○○路浪漫一生咖啡廳吃飯時，接獲被
    告乙○○電話，說有債務糾紛請其幫忙協助，其基於好友關
    係，帶同被告甲○○、庚○○、己○○等人前往關切；於原
    審法院審理時改稱：與被告乙○○認識有3、4年之久，係案
    發當日與被告甲○○吃飯時接獲被告乙○○電話，請其幫忙
    解決債務糾紛，其下樓後遇見友人被告庚○○及被告己○○
    ，因而邀同其他3 人一起嚇告訴人丁○○云云。從上述被告
    辛○○先後之供述內容，就其與被告乙○○之交情、何時知
    悉被告乙○○有債務糾紛、何時接獲被告乙○○尋求援助電
    話，及該求援電話為何人撥打，以致接獲被告乙○○電話時
    ，是否已遇見被告庚○○、己○○等情，均前後不一，且被
    告辛○○於原審法院審理時，就公訴人及法院詢問其認識被
    告乙○○之詳細情形及被告乙○○之實際生活情況，均無法
    詳細交待。參以其於原審法院審理時所供：「（在案發前與
    乙○○碰過幾次面？）大約兩次，離案發前最近的一次碰面
    差不多半年或一年前，另外一次就是很久以前。」、「（你
    們最近碰面的這一次是在一起做什麼？）就是吃飯、聊天，
    是我們單獨見面，沒有旁人在，我跟乙○○算熟，只要是朋
    友不管是碰幾次都還是朋友。」等語。除與其之前所述被告
    乙○○係於案發前2、3個月即向其提及有債務糾紛之時點不
    符外，以被告辛○○與被告乙○○僅曾在很久前碰面兩次，
    對於被告乙○○為人處事、行事作風、家庭交友等事均無法
    清楚交待，卻仍辯稱與被告乙○○相熟，基於與被告乙○○
    為好友關係，願無償夥同其他友人即被告甲○○、庚○○及
    己○○，對告訴人丁○○為上開犯罪行為，實與常情相違。
    足見被告辛○○所辯：其於案發當日因被告乙○○之請求，
    因而帶同友人即被告甲○○、庚○○及己○○至臺北縣新店
    市第一商銀吉成分行旁之便利商店前，請告訴人丁○○上車
    云云，應屬杜撰之詞，不足為採。
  (3)本案原係被告乙○○因積欠被告陳蒿俊款項快到期無法償還
    ，因而與被告陳蒿俊、同案共犯羅志翔謀議，於被告乙○○
    與告訴人丁○○前往第一商銀吉成分行辦理信用狀押匯事宜
    時，由被告陳蒿俊派人佯裝向被告乙○○索討債務，並以擔
    心告訴人丁○○報警為由，將丁○○強押上車以限制行動，
    被告乙○○等人則趁機強盜丁○○之押匯款等情，已論述如
    前。且系爭2紙信用狀之押匯款共1100餘萬元，其中300萬元
    係遭被告乙○○以網路銀行約定轉帳方式匯入被告乙○○友
    人梁麗凰帳戶外，其餘800 萬元，則係由被告陳蒿俊夥同同
    案共犯羅志翔及綽號「阿明」之成年男子，於案發當日下午
    ，以將系爭存款帳戶存摺及印鑑掛失並變更方式，以變更後
    之存摺及印鑑提領一空等情，亦據被告乙○○於偵訊中供述
    明確（偵卷第159 頁參照）。並有卷附被告陳蒿俊於案發當
    日夥同羅志翔、「阿明」2 人一同前往華南銀行世貿分行辦
    理系爭存款帳戶存摺、印鑑掛失及變更手續，並將系爭存款
    帳戶內800萬元提領一空之監視錄影翻拍照片3張、華南銀行
    世貿分行存戶掛失取款印鑑暨更換取款印鑑申請書、存摺補
    （換）領書、單摺、印鑑掛失止付申請書、大額通貨交易申
    報單、存摺類存款取款憑條、存款往來明細表各1 紙可按，
    可見被告乙○○所述：告訴人丁○○押匯款中之800 萬元係
    由被告陳蒿俊提領一節，亦屬實在。被告辛○○雖否認認識
    被告陳蒿俊，辯稱：其於案發當日下午將告訴人丁○○釋放
    後，即應被告乙○○之邀，於當日下午5時至6時許，前往臺
    北市○○○路浪漫一生咖啡廳與被告乙○○見面，被告乙○○即當場交付其一內裝有50萬元之紙袋云云。然被告辛○○
    於原審法院審理時，就其於95年4 月18日下午至浪漫一生咖
    啡廳之事，即曾供稱係與被告甲○○、庚○○及己○○共 4
    人一同前往，與被告甲○○於偵查中所述：「（後來放杜先
    生下車後，又去哪裡？）後來辛○○就載我回家，我回家洗
    澡後，有約出來在浪漫一生吃飯，當時有辛○○和另外2 個
    朋友在，一個叫阿昇（按即庚○○），另外一個不知道。」
    相符。以被告甲○○自承與被告乙○○並不認識，其既於偵
    查中供述曾於案發當日下午與被告辛○○、庚○○及己○○
    共4 人一同前往浪漫一生咖啡廳吃飯，當無為維護被告乙○○之理由，因而掩蔽被告乙○○當時亦曾出現於浪漫一生咖
    啡廳內，並交付紙袋與被告辛○○之事實。則被告乙○○於
    偵查中所述：其於事後並未交付50萬元與被告辛○○，被告
    辛○○、甲○○、庚○○、己○○等4人，係於95年4月18日
    下午約4時至5時許到達臺北市○○路上之星期五餐廳，並由
    被告陳蒿俊交付渠等現金一百萬元等情，應屬有據（偵卷第
    16 0頁參照）。
  (4)被告辛○○雖辯稱其僅單純聽從被告乙○○指示，駕車載同
    被告甲○○、庚○○及己○○前往臺北縣新店市○○路與民
    權路口之第一商銀吉成分行旁請告訴人丁○○上車，看告訴
    人丁○○可否因此清償積欠被告乙○○之債務，其並未下車
    出手毆打告訴人丁○○，對於被告乙○○於其開車載運告訴
    人丁○○期間所為之行為，均不知悉，亦無犯意。被告甲○○、庚○○及己○○雖均坦承於案發當日對告訴人丁○○有
    傷害及妨害自由犯行，惟均矢口否認有何強盜犯行，辯稱：
    渠等僅係應被告辛○○之邀，幫忙被告辛○○處理友人之債
    務糾紛，對於被告乙○○之強盜犯行，並無犯意，亦未取得
    對價云云。惟告訴人丁○○係於案發當日中午陪同被告乙○○至第一商銀吉成分行押匯時，因被告乙○○告知該銀行承
    辦員恰巧外出吃飯，告訴人丁○○即與被告乙○○於該分行
    旁便利商店抽煙聊天，當時突有被告辛○○、甲○○、庚○○、己○○及其餘2 名不知名之成年男子駕車而來，並下車
    向告訴人丁○○及被告乙○○走來，跟被告乙○○說我找你
    很久了，乙○○積欠渠等債務等事，而告訴人丁○○於當時
    即已向該6 名男子表明不會介入渠等與被告乙○○之債務糾
    紛，卻仍遭該六名男子以擔心其會向警方報警，要求告訴人
    丁○○與渠等一起離開，經告訴人丁○○拒絕後，該6 名男
    子即對之拳打腳踢，至其無法抗拒，將告訴人丁○○強押上
    系爭車輛後駕車離去，且於車內阻絕告訴人丁○○可對外聯
    繫之物品。而告訴人丁○○於遭限制行動自由期間，被告辛○○不斷以行動電話對外聯絡詢問事情是否已處理好一事，
    直至當日下午約四時許，始將告訴人丁○○載至臺北縣中和
    市釋放等情，業據證人即告訴人丁○○於檢察官偵訊中及原
    審法院審理時證述詳實。核與被告辛○○於偵查中所述：當
    時其與另3 人將告訴人丁○○帶上車後就將系爭車輛開走（
    偵卷第143頁參照）。及被告乙○○於偵訊中所述：當時有6
    人向其與告訴人丁○○走來，其中2 名先假意將其壓制住，
    向其索討債務，另將告訴人丁○○強押上車之4 人，則以擔
    心告訴人向警方報警為由，要求告訴人丁○○與渠等一同離
    開遭拒後，即動手毆打告訴人丁○○，並強押告訴人丁○○
    上車等情均相符合（偵卷第157 頁參照）。且依被告辛○○
    於原審法院審理時所供：其於案發當日係以請告訴人上車繞
    行之方式，讓告訴人丁○○盡快處理與被告乙○○之債務問
    題云云，顯與一般討債公司係以逼迫借款人簽立本票、借據
    ，或要求借款人對外借款以求釋放之情節不同。又被告辛○○、甲○○、庚○○及己○○於當日釋放告訴人丁○○後，
    尚曾一同自被告陳蒿俊處取得報酬100 萬元等情，前已明敘
    。則以被告辛○○、甲○○、庚○○、己○○於案發當日中
    午，係以佯裝向被告乙○○討債，為避免告訴人丁○○向警
    方報案為由，以毆打方式強押告訴人丁○○上系爭車輛繞行
    臺北縣新店市及中和市，當中仍由被告辛○○不斷以行動電
    話對外聯絡，詢問事情是否辦妥，於當日下午4 時許將告訴
    人丁○○釋放後，隨即前往被告陳蒿俊所指定之處所，並自
    被告陳蒿俊處取得報酬100 萬元等情以觀。被告辛○○、甲○○、庚○○及己○○等4 人，自已於犯案之初，即已知悉
    強押告訴人丁○○上車，係為趁告訴人丁○○無暇處理押匯
    款項之際，趁機取得告訴人丁○○之押匯款。且共同實施犯
    罪行為之人，在合同意思範圍以內，各自分擔犯罪行為之一
    部，相互利用他人之行為，以達其犯罪之目的者，即應對於
    全部所發生之結果，共同負責。又共同正犯之意思聯絡，原
    不以數人間直接發生者為限，即有間接之聯絡者，亦包括在
    內（最高法院28年上字第3110號、94年度台上字第5266號、
    96年台上字第4519號等裁判意旨參照）。是被告辛○○辯稱
    ：其於案發當日僅單純代被告乙○○向告訴人丁○○追討債
    務，並未下車毆打告訴人丁○○，對於被告乙○○事後之強
    盜行為並不知悉，乙○○取走丁○○之黑色皮包，係其臨時
    起意所為，並非出於被告等人事先之計劃、謀議。且被告辛○○當時正開車載丁○○前往台北縣新店市及中和市四處繞
    行，被告乙○○為上開行為時，被告辛○○並未在場參與，
    無行為分擔可言，尚難認係共同正犯云云；及被告甲○○、
    庚○○、己○○所辯：渠3 人僅單純幫被告辛○○代友人向
    告訴人追討債務，對於被告乙○○之強盜行為並無犯意聯絡
    云云，均不足採。
  (三)強盜罪客體之他人之物，究為他人所有，抑僅歸其持有，無
    庸區分。申言之，凡對於事實上就該物有支配力之人，而實
    施強暴、脅迫，致其喪失自由意思而為奪取或使其交付者，
    即應構成本罪（最高法院26年度渝上字第369 號判例、85年
    度台上字第5418號判決意旨參照）。本件被告乙○○於案發
    當日，趁告訴人丁○○遭被告辛○○、甲○○、庚○○及己○○等人以強暴方式強押上車在臺北縣新店市及中和市到處
    繞行，至告訴人丁○○喪失自由意思之際，將告訴人丁○○
    放置於車內，內有告訴人丁○○所有私人鑰匙、存摺及印鑑
    之黑色皮包一只取走，自屬強盜行為。另就被告乙○○、陳
    蒿俊及同案共犯羅志翔，趁告訴人遭被告辛○○等人限制行
    動，無法抗拒情形下，分別以網路銀行約定轉帳及掛失變更
    原有存摺及印鑑方式，取得押匯款300萬元及800萬元部分，
    被告辛○○雖辯稱：聯辰公司所開立之中國商銀臺北分行及
    第一商銀吉成分行之信用狀各1 張，其受益人均係被告乙○○擔任實際負責人之奇異公司。被告乙○○於將上開2 紙信
    用狀辦理押匯後，所匯入奇異公司系爭存款帳戶之押匯款，
    依法即屬被告乙○○所有，非告訴人丁○○財物，是以奇異
    公司實際負責人乙○○、登記負責人羅志翔2 人於持有前揭
    押匯款後，分別以轉帳及提領現金方式取走前揭款項，至多
    僅為侵占公司財物，並非強盜行為云云。然奇異公司所持有
    ，押匯日期分別為95年4 月17日及同月18日之中國商銀臺北
    復興分行及第一商銀吉成分行之信用狀各1 紙，均係丁○○
    向被告乙○○借用奇異公司名義及於華南銀行世貿分行之系
    爭存款帳戶，供其客戶聯辰公司開立信用狀給付貨款之用，
    前揭貨款係告訴人丁○○所有，並為給付上游廠商長佳公司
    之貨款等情，為被告乙○○所坦承，核與證人即告訴人丁○○所述相符。且被告乙○○於95年4月18日辦理上開2紙信用
    狀之押匯事宜時，為獲得告訴人丁○○信任，已將得以領取
    、轉帳前揭押匯款之系爭存款帳戶之存摺、印鑑及網路憑證
    ，均於押匯前1 日交予告訴人丁○○保管使用一情，亦據告
    訴人丁○○於原審法院審理時結證屬實。被告乙○○就其交
    付告訴人丁○○系爭存款帳戶之存摺、印鑑及網路憑證，係
    為獲得告訴人丁○○信任一節雖否認其真正，然被告乙○○
    並不否認系爭存款帳戶內於案發當日所匯入之押匯款均屬告
    訴人丁○○所有，又其與被告陳蒿俊及同案共犯羅志翔於案
    發當日，須以強暴方式限制告訴人丁○○行動自由，始得分
    別以網路轉帳及以奇異公司登記名義人親自到華南銀行世貿
    分行掛失及變更原帳戶存摺及印鑑等方式提領帳戶內之押匯
    款，即可知被告乙○○於案發前1 日將系爭存款帳戶之存摺
    、印鑑及網路憑證交予告訴人丁○○，確如告訴人丁○○所
    述，應係為確保其貨款安全之考量，亦可證明告訴人丁○○
    於案發當日系爭存款帳戶未遭掛失變更存摺及印鑑前，就前
    揭2 筆信用狀押匯款，確有事實上之支配力，其僅係借用奇
    異公司名義處理信用狀問題。被告乙○○、陳蒿俊及同案共
    犯羅志翔，趁告訴人丁○○遭被告辛○○、甲○○、庚○○
    及己○○等人強押上車，因而無法抗拒之際，分別以網路銀
    行約定轉帳及掛失並變更帳戶存摺及印鑑方式，奪取告訴人
    丁○○之押匯款，而使原為告訴人丁○○所有，對於系爭 2
    筆信用狀押匯款之事實上支配權移轉為被告乙○○及陳蒿俊
    所有，渠等此部分所為，亦屬強盜行為無誤。另銀行與存戶
    間之關係，即令係消費寄託契約關係，但此法律關係存在於
    銀行與存款戶之間，就本件而言，並不影響告訴人對該2 筆
    信用狀押匯款之事實上支配力。被告乙○○所辯僅係單純竊
    盜行為云云；被告辛○○所辯：告訴人所有之中國商銀臺北
    復興分行及第一商銀吉成分行信用狀，受益人均記載為奇異
    公司，辦理押匯後，款項係匯入奇異公司帳戶內，該筆款項
    係奇異公司所有，並非告訴人丁○○財物，因此即令被告乙○○或奇異公司登記負責人羅志翔將前揭款項轉帳至友人梁
    麗凰帳戶或提領一空，充其量僅構成業務侵佔，且告訴人丁○○既無法單獨領取押匯款，須乙○○提供相文件始能辦理
    ，告訴人丁○○對於系爭2 筆信用狀押匯款，何有事實支配
    力，奇異公司與華南銀行世貿分行間應係成立消費寄託契約
    ，系爭存款帳戶內之款項依消費寄託之法律關係，係為受寄
    人華南銀行世貿分行所保管、持有，告訴人丁○○非受寄人
    ，並無事實支配力。被告等人縱有對告訴人丁○○實施強暴
    、脅迫，並以變更帳戶存摺及印鑑方式領取上開帳戶之押匯
    款，並非強盜，至多僅成立刑法302 條妨害自由罪云云；被
    告甲○○、庚○○及己○○辯稱：本件告訴人丁○○所有之
    中國商銀臺北復興分行及第一商銀吉成分行信用狀，受益人
    均記載為奇異公司，辦理押匯後，款項係匯入奇異公司系爭
    存款帳戶內，該筆款項係奇異公司所有，並非告訴人丁○○
    所有，被告乙○○提領，只能構成背信，渠3 人均不知情云
    云，均顯不足採信。
  (四)至被告乙○○之辯護人聲請本院勘驗密都飯店現場以證明偵
    卷第72頁照片確係密都飯店之大廳、櫃檯及地板（本院卷一
    第261 頁反面）。惟本院已函請臺北縣政府警察局新店分局
    檢送該飯店之大門、櫃檯至各房間通道之照片到院，該局業
    依本院函文檢送相關照片共28幀到院（本院卷一第221 頁至
    第235 頁參照）。因此辯護人聲請本院勘驗密都飯店現場核
    無必要，應予駁回。
  (五)綜上所述，本件事證明確，被告乙○○、辛○○、甲○○、
    庚○○及己○○之犯行，均堪認定。
二、被告乙○○、辛○○、甲○○、庚○○及己○○行為後，刑
    法於94年1月7日修正通過，於同年2月2日公佈，並於95年 7
    月1 日施行。按行為後法律有變更者，適用行為時之法律，
    但行為後之法律有利於行為人者，適用最有利於行為人之法
    律，修正後刑法第2條第1項定有明文。此條規定與刑法第 1
    條罪刑法定主義契合，而貫徹法律禁止溯及既往原則，係規
    範行為後法律變更所生新舊法律比較適用之準據法，是刑法
    第2條本身雖經修正，但刑法第2條既屬適用法律之準據法，
    本身尚無比較新舊法之問題，應一律適用裁判時之現行刑法
    第2 條規定以決定適用之刑罰法律。又本次刑法修正之比較
    新舊法，應就罪刑有關之共犯、未遂犯、想像競合犯、牽連
    犯、連續犯、結合犯，以及累犯加重、自首減輕暨其他法定
    加減原因（如身份加減）與加減例等一切情形，綜其全部罪
    刑之結果而為比較（最高法院95年度第8 次刑庭會議決議參
    照）。經查：
  (一)被告行為時即修正前刑法第28條規定：「2 人以上共同『實
    施』犯罪之行為者，皆為共同正犯。」，修正後刑法第28條
    規定：「2 人以上共同『實行』犯罪之行為者，皆為共同正
    犯。」，將舊法之「實施」修正為「實行」，而原「實施」
    之概念，包含陰謀、預備、著手及實行等階段之行為，修正
    後僅共同實行犯罪行為始成立共同正犯，是修正後新法共同
    正犯之範圍已有限縮，排除陰謀犯、預備犯之共同正犯，新
    舊法就共同正犯之範圍既因此而有變動，自屬犯罪後法律有
    變更，而非僅屬純文字修正，應有新舊法比較適用之問題（
    最高法院96年度臺上字第934 號裁判意旨參照）。本案被告
    不論依新舊法均成立共同正犯，適用新法並未對被告較有利
    。
  (二)刑法第277 條傷害罪法定刑罰金部分，依修正前刑法第33條
    第5款規定：「罰金：（銀元）1元以上」，而銀元與新臺幣
    間之折算，依現行法規所定貨幣單位折算新臺幣條例規定，
    以銀元1元折算新臺幣3元；修正後刑法第33條第5 款則規定
    ：「罰金：新臺幣1 千元以上，以百元計算之」，經比較新
    舊法規定，修正後刑法第33條第5 款所定罰金之最低數額，
    較修正前提高，自以修正前刑法第33條第5 款規定有利於被
    告。
  (三)被告行為後，刑法第55條牽連犯之規定業經刪除，被告所犯
    各罪，依修正後規定應予分論併罰，經比較新舊法結果，適
    用新法並未對被告較有利，自以修正前之規定較有利於被告
    。
  (四)被告行為後，刑法關於累犯之定義、適用範圍，修正前刑法
    第47條規定：「受有期徒刑之執行完畢，或受無期徒刑或有
    期徒刑一部之執行而赦免後，五年以內再犯有期徒刑以上之
    罪者，為累犯，加重本刑至二分之一。」修正後刑法第47條
    則規定：「受徒刑之執行完畢，或一部之執行而赦免後，五
    年以內故意再犯有期徒刑以上之罪者，為累犯，加重本刑至
    二分之一。第98條第2 項關於因強制工作而免其刑之執行者
    ，於受強制工作處分之執行完畢或一部之執行而免除後，五
    年以內故意再犯有期徒刑以上之罪者，以累犯論。」修正理
    由旨在排除過失再犯適用累犯規定及加列無期徒刑、強制處
    分執行後再犯適用累犯規定。本件被告甲○○再犯本件之罪
    ，係出於故意，無論依修正前刑法第47條或修正後刑法第47
    條第1 項規定，均構成累犯，修正後之規定並未較有利於被
    告。
  (五)刑法施行法第1條之1第1項、第2項前段，立法目的在於將刑
    法分則條文之罰金單位由原先的銀元，改為新台幣，而不變
    動其罰金之最高度，以配合刑法總則中第33條第5 款關於罰
    金單位之修正（因提高30倍又將單位改為新台幣，等同原條
    文適用罰金罰鍰提高標準條例第1 條前段提高罰金最高度，
    再折算為新台幣），解釋上不屬於刑法第2條第1項刑罰法律
    有變更之情形，僅係罰金計算單位之修正，故無須比較修正
    前後之法律，而應直接適用裁判時有效施行之現行法（除有
    法律特別規定，司法者本應適用現時有效施行之法律）。
  (六)綜上各條文修正前、後之整體比較，揆諸前揭最高法院決議
    及修正後刑法第2條第1項之「從舊從輕」原則，適用94年 2
    月2日修正後之刑罰法律，對被告乙○○等5人並未較有利，
    本件自應適用行為時法即修正前刑法之相關規定。
三、按犯強盜罪，於實施強暴行為過程中，如別無傷害之故意，
    僅因拉扯致被害人受有傷害，乃施強暴之當然結果，固不另
    論傷害罪，然因強盜罪非以傷害人之身體為當然手段，若具
    有傷害犯意且發生傷害結果，自應另負傷害罪責，如經合法
    告訴且與強盜罪有方法結果之牽連關係，即應依刑法第55條
    規定處斷；又強盜罪以強暴、脅迫等方法，致使不能抗拒為
    構成要件之一，當然含有妨害被害人自由之性質，故犯強盜
    罪而有妨害被害人自由時，是否另論以妨害自由罪名，應就
    行為人之全部犯罪行為實施過程加以觀察。倘妨害自由行為
    時，強盜行為尚未著手實施，可依其情形認為妨害自由，與
    強盜犯罪間具有方法結果之牽連關係，若強盜犯行業已著手
    實施，則所為強暴、脅迫等非法方法剝奪被害人行動自由行
    為，應包括在強盜行為內，無另行成立刑法第302條第1項妨
    害自由罪之餘地（最高法院91年台上字第1441號、92年度台
    上字第2184號判決參照）。本件被告乙○○係與被告陳蒿俊
    及同案共犯羅志翔同謀，由被告陳蒿俊指示被告辛○○、甲○○、庚○○、己○○及姓名年籍不詳之已成年男子2 人，
    以限制告訴人丁○○行動自由方式，趁機盜領告訴人信用狀
    押匯款，因告訴人反抗，被告辛○○等6 人毆打告訴人丁○○至其無法抗拒並強押告訴人上車方式，遂行渠等前揭目的
    。核被告乙○○、辛○○、甲○○、庚○○及己○○所為，
    均係犯刑法第330條第1項之結夥三人強盜罪及同法第277 條
    第1 項之普通傷害罪。被告辛○○、甲○○、庚○○、己○○於案發當日中午將告訴人丁○○強押上車至臺北縣新店市
    及中和市區內四處繞行，直至當日下午4 時許釋放之妨害自
    由行為，係強盜行為之一部分，不另論罪。被告乙○○、辛○○、甲○○、庚○○、己○○就所犯上開二罪，與同案被
    告陳蒿俊、羅志翔、2 名姓名年籍不詳之已成年男子及綽號
    「阿明」之已成年男子間，有犯意聯絡及行為分擔，均為共
    同正犯。被告乙○○等5 人所犯上開結夥三人強盜罪及普通
    傷害罪間，有方法結果之牽連關係，為牽連犯，應依修正前
    刑法第55條規定，從一重以結夥三人強盜罪論處。至被告辛○○、甲○○、庚○○及己○○等4 人於原審法院雖辯稱渠
    等就傷害犯行，已於95年6 月30日與告訴人丁○○達成民事
    和解，告訴人丁○○並無追訴之意而不成罪云云。惟經原審
    法院於審理時訊問告訴人丁○○結果，其雖坦承曾與被告辛○○等4 人達成民事和解，但無撤回之意，並請求依法判決
    等情，有原審法院97年3月12日、同年6月25日審判筆錄各 1
    份在卷可參，附此敘明。查被告甲○○前於94年間因違反兒
    童及少年性交易防制條例案件，經臺灣雲林地方法院以94年
    度虎簡字第279號判處有期徒刑3月確定，甫於95年2月6日易
    科罰金執行完畢，其於有期徒刑執行完畢後5 年內，再犯有
    期徒刑以上之本罪，為累犯，應依修正前刑法第47條規定加
    重其刑。
四、原審經審理結果，認被告等罪證明確，予以論罪科刑，固非
    無見。惟：(一)原審未為詳查，認定被告乙○○於94年10月中
    旬向綽號「小陳」之陳蒿俊找金主李瑞明借款3 百萬元，到
    期日為95年4月17日（按應係5月9日；本院卷二第114頁反面
    參照）。惟卷內並無證據顯示到期日為95年4 月17日，致認
    定之事實與卷證資料不符。(二)原判決於事實欄及理由欄編號
    三認定之共犯有被告乙○○、辛○○、甲○○、庚○○、己○○、陳蒿俊、羅志翔、2 名姓名年籍不詳之成年男子及「
    阿明」（原判決第2至4頁、第30頁參照）。惟於理由欄又引
    用辛○○之警詢供述，依該供述，似認本件除上開共犯外，
    另有共犯「阿猴」、「第二」之人（原判決第22頁參照），
    致前後不符，尚有未洽。(三)被告行為後，刑法部分條文業於
    94年1月7日修正，同年2月2日公布，並於95年7月1日施行，
    原審於比較新舊法時僅就共犯、累犯、牽連犯等規定為比較
    ，漏就刑法第277 條傷害罪法定刑罰金部分暨與此有關之罰
    金罰鍰提高標準條例第1條前段和刑法施行法第1條之1 等規
    定為說明，均有未合。被告5 人上訴意旨仍執前詞否認犯行
    執以指摘原判決不當，為無理由，惟原判決既有上開可議之
    處，仍屬無可維持，應由本院就原判決予以撤銷改判。爰審
    酌被告乙○○、辛○○、甲○○、庚○○、己○○等5 人之
    素行（有本院被告前案紀錄表在卷可稽），乙○○專科肄業
    、辛○○高中肄業、甲○○國中、庚○○高中、己○○國小
    畢業之智識程度，被告乙○○因積欠債務，不思以合法途徑
    借錢償債，竟因告訴人丁○○借用其所經營奇異公司銀行帳
    戶收取廠商信用狀押匯款之機會，與同案被告陳蒿俊、辛○○、甲○○、庚○○、己○○及其他共犯羅志翔、「阿明」
    等人共謀以強暴方式強盜押匯款1100萬元，惡性均甚為重大
    ，及本案被告5 人犯罪之手段、所生危害、被告乙○○及被
    告辛○○、甲○○、庚○○、己○○於犯後已分別償還告訴
    人366萬元及50萬元，及渠等5人事後均否認犯行之態度等一
    切情狀，分別量處如主文第2項至第4項所示之刑。查被告 5
    人如本判決事實欄所載犯行，犯罪時間雖在96年4 月24日以
    前，然其所涉法條罪名刑法第330 條之罪，核屬中華民國九
    十六年罪犯減刑條例第3條第1項第15款所列罪名，復經本院
    宣告有期徒刑逾「一年六月」，與旨揭減刑要件不符，無從
    邀此減刑寬典，不在得予適用中華民國九十六年罪犯減刑條
    例第2條第3項規定予以減刑之列，併此敘明。
五、被告辛○○、庚○○、己○○經合法傳喚，無正當理由不到
    庭，爰不待其陳述逕行判決。
據上論斷，應依刑事訴訟法第369條第1項前段、第364條、第299
條第1項前段、第371條、刑法第2條第1項前段、第330條第1項、
第277條第1項、修正前刑法第28條、第47條、第55條，刑法施行
法第1條之1第1項、第2項，判決如主文。
本案經檢察官李金定到庭執行職務。
中    華    民    國    99    年    8     月    6     日
                  刑事第三庭  審判長法  官   陳博志  
                                    法  官   陳德民
                                    法  官   劉興浪
以上正本證明與原本無異。
如不服本判決，應於收受送達後10日內向本院提出上訴書狀，其
未敘述上訴之理由者並得於提起上訴後10日內向本院補提理由書
（均須按他造當事人之人數附繕本）「切勿逕送上級法院」。
                                    書記官   王詩涵
中    華    民    國    99    年    8     月    6     日

附錄本件論罪科刑法條全文
刑法第277條：
傷害人之身體或健康者，處3年以下有期徒刑、拘役或1千元以下
罰金。
犯前項之罪因而致人於死者，處無期徒刑或7 年以上有期徒刑；
致重傷者，處3年以上10年以下有期徒刑。
刑法第330條：
犯強盜罪而有第321條第1項各款情形之一者，處7 年以上有期徒
刑。
前項之未遂犯罰之。

司法院資訊處製作；財團法人民間司法改革基金會備份。
